【裁判字號】    99,審易,11
【裁判日期】    990210
【裁判案由】    竊盜等
【裁判全文】
臺灣新竹地方法院刑事判決              99年度審易字第11號
聲  請  人  臺灣新竹地方法院檢察署檢察官
被      告  丙○○
上列被告因竊盜等案件，經檢察官提起公訴（98年度偵緝字第
614號、第615號），本院判決如下：
    主    文
丙○○收受贓物，處有期徒刑肆月；如易科罰金，以新臺幣壹仟
元折算壹日。又犯竊盜罪，處有期徒刑陸月；如易科罰金，以新
臺幣壹仟元折算壹日。扣案之白色手套壹雙、口罩壹個，均沒收
之。應執行有期徒刑拾月；如易科罰金，以新臺幣壹仟元折算壹
日。扣案之白色手套壹雙、口罩壹個，均沒收之。
    犯罪事實
一、丙○○明知車牌號碼OOY—755號之重型機車，係屬來路不明
    之贓車（為乙○○所有，於民國97年7月18日下午1時40分許
    ，在桃園縣中壢市○○路○段117號前發現失竊），竟於97年
    7 月27日前某日在不詳地點，自真實姓名年籍不詳之人處予
    以收受。於97年7 月27日上午10時10分許，騎乘上開贓車，
    行經甲○○位於新竹縣新豐鄉青埔村140 號住處前，見甲○○騎樓之鐵捲門未完全緊閉，竟基於意圖為自己不法所有之
    竊盜犯意，趁甲○○疏於看管之際，自半開鐵捲門處侵入後
    （無故侵入他人住宅部分，未據告訴），徒手竊取放置於騎
    樓地上之電動電鋸1 臺，得手後正欲離開之際，為甲○○當
    場發現，丙○○乃丟棄電動電鋸後於地往屋外欲騎乘上開贓
    車逃離現場，經甲○○及時制止，丙○○復棄車逃跑，經甲○○在後追趕及呼喊鄰居協助共同制服後，報警處理，為警
    當場扣得丙○○所有之白色口罩1個及手套1雙，始悉上情（
    車牌號碼OOY—755號之重型機車1 輛（含機車鑰匙）及電動
    電鋸1臺分別發還乙○○、甲○○具領保管）。
二、案經新竹縣政府警察局竹北分局報告臺灣新竹地方法院檢察
    署檢察官偵查起訴。
    理    由
壹、程序部分：按傳聞法則之重要理論依據，在於傳聞證據未經
    當事人之反對詰問予以核實，乃予排斥，惟若當事人已放棄
    對原供述人之反對詰問權，於法院審判時表明同意該等傳聞
    證據可作為證據，基於證據資料愈豐富，愈有助於真實發現
    之理念，並貫徹刑事訴訟法修法加重當事人進行主義之精神
    ，確認當事人對於證據能力有處分權之制度，傳聞證據經當
    事人同意作為證據，法院認為適當者，亦得為證據。另當事
    人對於傳聞證據表示「沒有意見」，而未於言詞辯論終結前
    聲明異議（Without Objection ），應視為已有將該等傳聞
    證據採為證據之同意，此刑事訴訟法第159條之5定有明文。
    本案被告丙○○於本院審理程序中已表示對本院所提示調查
    之卷內人證物證之證據能力沒有意見，迄本院辯論終結前，
    被告丙○○亦未爭執本案證據之證據能力，依刑事訴訟法第
    159條之5第2 項之規定，應視被告丙○○已同意本案相關之
    傳聞證據均可作為證據，本院斟酌本案卷內之證據並非非法
    取得，亦無證明力明顯過低之情形，且經本院於審判期日依
    法進行證據之調查、辯論，被告丙○○訴訟上之程序權，已
    受保障，前開各該證據，均得採為證據，先予敘明。
貳、實體部分：
一、認定犯罪事實所憑之證據及認定之理由：
    訊據被告丙○○固坦承於97年7 月27日上午10時10分許，有
    進入被害人甲○○位於新竹縣新豐鄉青埔村140 號住處鐵捲
    門內騎樓以及騎乘車牌號碼OOY—755號重型機車欲離去之事
    實。然否認有竊盜及收受贓物之犯行，其辯稱略以：伊於97
    年7 月27日當日上午，從桃園縣新屋鄉台一紡織廠攔計程車
    ，跟司機說去新竹縣湖口鄉圓山附近找1 名徐井然（音譯）
    檳榔商談生意，當時坐計程車到大池塘雜貨店下車，然後走
    到上開被害人甲○○住處前時，因口渴想喝水，因被害人甲○○住處的鐵捲門是半開的，就鑽進去鐵捲門內叫人，後來
    聽到被害人甲○○喊叫有小偷，伊因被通緝害怕警察，就往
    屋外跑，見被害人甲○○住處旁有車牌號碼OOY—755號重型
    機車，車子還在發動，想直接騎乘機車跑掉，後來騎的時候
    被被害人甲○○推倒，不知道該機車係贓車，至於當時伊攜
    帶手套及口罩，係因為若談成時，現場要試割檳榔檳榔等語
    （見97年度偵字第5115號偵查卷第8 至10、28、29頁，98年
    度偵緝字第615 號偵查卷第37至39頁，本院卷第24、25、42
    、43、4 5至48頁）。經查：
（一）本件被害人乙○○所有之車牌號碼OOY—755號重型機車，
      因機車鑰匙插在電門未拔取，於97年7月18日下午1時40分
      許，在桃園縣中壢市○○路○ 段117號前失竊，嗣於97年7
      月27日上午10時10分許，在被害人甲○○位於新竹縣新豐
      鄉○○路140 號住處騎樓前與被告丙○○同時出現而尋獲
      ；且被告丙○○於該機車尋獲前曾進入新竹縣新豐鄉○○
      路140 號騎樓內，而該騎樓內地上放置被害人甲○○所有
      之電動電鋸1 臺等情，業據被害人乙○○、甲○○等人分
      別於警詢、偵查中及本院審理時之指訴外（見97年度偵字
      第5115號偵查卷第11至12、33之1 、34、66、67頁，本院
      卷第45至47頁）；並有贓物認領保管單2紙、車籍查詢-基
      本資料詳細畫面、新竹縣政府警察局車輛尋獲電腦輸入單
      、新竹縣政府警察局竹北分局失車-唯讀案件基本資料各1
      紙、新竹縣政府警察局竹北分局後湖派出所刑案照片4 張
      等在卷可稽（見97年度偵字第5115號偵查卷第13、22至24
      、73至76頁）。
（二）被告丙○○雖持上開等語置辯。惟：
  １、關於被告丙○○為何於案發當日為何會出現在新竹縣新豐
      鄉一節，被告丙○○雖矢口辯稱係為找尋1 名徐井然（音
      譯）檳榔商談生意，而自桃園縣新屋鄉台一紡織廠搭乘計
      程車前往，計花了新臺幣（下同）500 元，至於伊攜帶白
      色手套及口罩，係因若談成生意，現場要試割檳榔所用云
      云（見97年度偵字第5115號偵查卷第10、28、29頁，98年
      度偵緝字第615 號偵查卷第38、39頁，本院卷第24頁），
      惟經警方、檢察事務官進一步訊問被告丙○○該名徐井然
      （音譯）之相關資料時，被告丙○○卻陳稱不知道該名徐
      井然（音譯）檳榔商之年籍資料，也不知道聯絡電話、地
      址等語（見97年度偵字第5115號偵查卷第10頁，98年度偵
      緝字第615 號偵查卷第38頁），是依被告丙○○上開所述
      ，其既不知該名徐井然（音譯）檳榔商之聯絡電話、地址
      ，焉能與該名徐井然（音譯）檳榔商洽談生意，所辯顯屬
      矛盾；更況，被告丙○○於警詢中辯稱係要到新竹縣「湖
      口鄉圓山」，然卻出現在新竹縣「新豐鄉」，亦不合常理
      ，是被告丙○○辯稱伊於案發當日出現在新竹縣新豐鄉係
      為找尋1 名徐井然（音譯）檳榔商談生意云云，恐非實言
      。
  ２、再者，被告丙○○辯稱伊之所以進入被害人甲○○位於新
      竹縣新豐鄉青埔村140 號住處騎樓內，係因當時走路行經
      該處時，因口渴想要喝水，而被害人甲○○住處之鐵捲門
      是半開的，伊就蹲下進入叫門，剛好蹲在電動電鋸旁邊，
      叫了都沒有人回應，然後被害人甲○○就大聲喊小偷，伊
      因被通緝所以害怕就逃跑，就將門旁之電動電鋸碰倒云云
      （見97年度偵字第5115號偵查卷第9 、10、28頁，98年度
      偵緝字第615 號偵查卷第37、38頁，本院卷第24、42、48
      頁）。然被告丙○○本件竊盜犯行，業據被害人甲○○於
      警詢、偵查中及本院審判程序時指訴甚詳。其稱略以：他
      於97年7 月27日上午10時10分許，在新竹縣新豐鄉青埔村
      9 鄰140 號家中客廳看電視，騎樓有裝設鐵捲門，但只有
      關一半，突然他從電視反光看到有人進入騎樓內，並沒有
      聽到有人要水喝的聲音，原先以為係他姑姑孫子要找他女
      兒玩，他就起來出去查看，從鋁門窗內可以看到被告丙○○手中載著手套，正拿著他所有之電動電鋸，而被告丙○○在外面無法透過鋁門窗看到屋內情形，他就大聲喊偷東
      西，被告丙○○聽到後就將手上電鋸丟在地上往外跑等語
      （見97年度偵字第5115號偵查卷第11、12、33之1 、34頁
      ，本院卷第45至47頁）。而被害人甲○○於警詢中既陳稱
      與被告丙○○素不相識，亦無糾紛，復於檢察官偵查中、
      本院審理時具結而為上開證言，實無甘冒偽證刑責而設詞
      構陷被告丙○○之可能；此外，依臺灣之生活習慣，由於
      商店、廟宇隨處可見，一般人尚不會至民宅借用飲水，若
      真有所需而叨擾，亦會先以聲呼求後，徵得同意，始得進
      入民宅，以免無故侵犯他人居家空間而有觸法之嫌；復依
      卷附採證照片編號1 所示（見97年度偵字第5115號偵查卷
      第22、23頁），被害人甲○○之住處及騎樓確實分別裝有
      鋁門紗窗與鐵捲門，而從屋外確無法透過鋁門紗窗觀看屋
      內情況等情，核予被害人甲○○上開證述相符，至於該騎
      樓之深度亦僅有1 輛機車之長度即約莫2 公尺，倘有人在
      騎樓外喊叫，則屋內之人當可聽見聲音；且被告丙○○若
      要叫門，應當按門鈴或敲擊鐵捲門發生聲響，使屋內之人
      得以知悉，迨屋內之人出來應門後，進而尋求協助，始合
      常理，然被告丙○○卻逕行蹲下進入鐵捲門騎樓內，復依
      被害人甲○○證稱於案發當時確無聽見被告丙○○有發出
      要水喝的聲音，顯見被告丙○○所辯其欲飲水叫門而進入
      被害人甲○○騎樓內云云，顯屬虛設之詞。
  ３、被告丙○○復辯稱伊係不小心碰到被害人甲○○所有電動
      電鋸後，因遭被害人甲○○喊叫小偷，怕被警方追緝而逃
      離，而現場剛好有1 輛發動之機車就欲騎乘該機車離去，
      至於所攜帶之手套及口袋係放在口袋，並沒有戴在手上及
      臉上等語（見97年度偵字第5115號偵查卷第8 至10頁，98
      年度偵緝字第615 號偵查卷第38、39頁，本院卷第24、48
      頁），然針對車牌號碼OOY—755號重型機車使用情況，被
      告丙○○於警詢時原辯稱伊沒有騎乘該輛機車，係因伊與
      被害人甲○○發生拉扯時，撞倒該輛重型機車云云（見97
      年度偵字第5115號偵查卷第9 頁），迨經檢察事務官詢問
      時則改辯稱因當時機車還在發動，想直接騎機車跑掉，而
      在騎的時候被被害人甲○○推倒而倒下云云（見98年度偵
      緝字第615 號偵查卷第38頁），是被告丙○○上開所辯顯
      非一致；況如被告丙○○所辯，其欲離開現場之際正有1
      輛發動中之機車供伊逃走，且該機車即為被害人乙○○先
      前所失竊之物，世上焉能如此巧合之事，實難以想像；另
      據被害人甲○○所證稱：案發當時他追出去發現被告丙○○正在發動1 臺車牌號碼OOY—755號重型機車要逃逸，他
      原本不知道該機車停在住處正前方，係他追出去才發現有
      機車停在那邊，被告丙○○跑出去就是要騎該機車，當時
      鑰匙在機車上，但機車還沒發動，他便衝上前去拉住該機
      車後方，被告丙○○就跌倒在地，他要將被告丙○○抓住
      ，但被告丙○○脫困，他就跟在被告丙○○後面追趕大聲
      喊有小偷，鄰居看到便幫忙將被告丙○○圍住並制服，然
      後報警通知警方到場等語（見97年度偵字第5115號偵查卷
      第11、12、33之1 、34頁，本院卷第45至47頁）。再依上
      開現場照片及說明，倘若被害人甲○○住處現場有正發動
      中之機車，則被害人甲○○在住處內應可聽見機車發動之
      聲音，且被告丙○○當時若有已發動之機車可供騎乘，當
      可迅速逃離現場，卻仍遭當時自住處內追出之被害人甲○○阻擋去路，顯見被告丙○○辯稱當時機車係已發動云云
      ，顯非實言；綜上所述，足可證明本件案發現場之車牌號
      碼OOY—755號重型機車係被告丙○○所騎乘，亦可推知被
      告丙○○應當知悉車牌號碼OOY—755號重型機車顯係來路
      不明之贓物，是被告丙○○猶矢口辯稱伊不知道車牌號碼
      OOY—755號重型機車係贓車以及伊並非騎乘該機車至案發
      現場云云，均不足採信。
  ４、又衡情，一般人若空手（即未戴手套）騎乘機車，自應會
      在機車把手上留有該騎士之指紋，此為眾所皆知之理，被
      告丙○○既自承伊於遭被害人甲○○發覺後有騎乘車牌號
      碼OOY—755號重型機車等語，則該機車把手上即應留有被
      告丙○○之指紋，惟據卷附之新竹縣政府警察局「000000
      00後湖所查緝涉及住竊案OOY—755號重機車」現場勘察報
      告、勘察採證同意書、證物清單各1份、勘察照片9張等資
      料所示（見97年度偵字第5115號偵查卷第89至94頁），員
      警在車牌號碼OOY—755號重型機車並未採得被告丙○○之
      任何指紋等情觀之，即可斷定被告丙○○騎乘機車時並非
      空手騎乘機車；亦即反證推知被告丙○○於騎乘機車時應
      係戴著手套。再依被告丙○○遭被害人甲○○發現後旋欲
      騎乘機車離開現場之急迫性觀之，被告丙○○應無充裕時
      間將手套戴上，由此可徵被告丙○○於遭被害人甲○○發
      現時應係戴著手套，此正與被害人甲○○親眼目睹被告丙○○戴手套行竊之證詞相吻合，顯見被告丙○○辯稱伊於
      案發當時並無戴手套云云，亦屬矯飾之詞，不予採信。
（三）從而，被告丙○○上開所辯，均有違常理而屬臨訟矯飾卸
      責之詞，委不足採，復有扣案之白色麻質手套1雙、口罩1
      個等物在卷可憑（保管字號：98年度院保字第455 號，本
      院卷第18頁），本件事證明確，堪已認定，應依法予以論
      科。
、新舊法比較：
    被告丙○○行為後，刑法第41條業於98年12月30日修正公布
    ，並於99年1月1日施行，其中修正前刑法第41條第1 項前段
    原規定「犯最重本刑為五年以下有期徒刑以下之刑之罪，而
    受六個月以下有期徒刑或拘役之宣告者，得以新臺幣一千元
    、二千元或三千元折算一日，易科罰金。」，修正為「犯最
    重本刑為五年以下有期徒刑以下之刑之罪，而受六月以下有
    期徒刑或拘役之宣告者，得以新臺幣一千元、二千元或三千
    元折算一日，易科罰金。」，固僅屬文字之修正；惟修正前
    同條第8 項原規定「第一項至第三項規定於數罪併罰，其應
    執行之刑未逾六個月者，亦適用之。」，修正為「第一項至
    第四項及第七項之規定，於數罪併罰之數罪均得易科罰金或
    易服社會勞動，其應執行之刑逾六月者，亦適用之。」，換
    言之，若依修正前刑法第41條第8 項規定，縱使數罪併罰之
    數罪均得諭知易科罰金，倘若應執行刑逾6 月時，即不得諭
    知易科罰金；惟依修正後刑法第41條第8 項規定，仍得諭知
    易科罰金，是經比較修正前、後之規定，自以修正後之刑法
    第41條第8 項規定對被告丙○○有利，故應依刑法第2條第1
    項但書規定，適用修正後刑法第41條之規定。
肆、論罪科刑：
（一）論罪：按「竊盜罪既遂未遂之區別，應以行為人已否將所
      竊之物移置於自己實力支配下為標準。」（最高法院84年
      度臺上字第4127號判決要旨可資參照），查被告丙○○於
      遭被害人甲○○發覺時，已將所竊取之物置於手中而處於
      自己之實力支配下，依上開判決要旨說明，其竊取行為自
      屬既遂，故核被告丙○○竊取被害人甲○○所有電動電鋸
      之犯行，係犯刑法第320條第1項之普通竊盜罪；檢察官起
      訴書原認被告丙○○此部分所為，係犯刑法第320條第1項
      、第3 項之普通竊盜未遂罪，容有未恰，惟基本事實同一
      ，業經本院於準備程序中當庭更正起訴法條，附此敘明。
      另被告丙○○於不詳時、地，自真實姓名年籍不詳之人收
      受被害人乙○○所失竊之車牌號碼OOY —755 號重型機車
      而加以騎乘使用之犯行，則係犯刑法第349 條第1 項之收
      受贓物罪。
（二）數罪併罰：被告丙○○上開所犯之收受贓物、普通竊盜等
      犯行，其犯意各別，時間、地點相異，被害人亦不相同，
      應予分別論罪，合併處罰。
（三）量刑：爰審酌被告丙○○前有違反毒品危害防制條例、動
      產擔保交易法及多次竊盜之前科，有臺灣高等法院前案紀
      錄表1 份附卷可據，雖不構成累犯，然足徵其素行非佳，
      未見悔改，又正值青壯，竟不思守法自制，循正當途徑獲
      取所需，反恣意竊取他人財物，危害社會治安與他人財產
      安全，守法意識薄弱；並以自真實姓名年籍不詳之人所收
      受之車牌號碼OOY—755號重型機車犯本件竊盜犯行，致有
      陷被害人乙○○觸犯刑責之虞，所為實不足取；犯後飾詞
      狡辯，徒費司法資源；幸經被害人甲○○即時發覺，因而
      查獲上開失竊之機車，避免被害人乙○○於財產遭受不法
      侵害後，其回復權利之行使及員警追贓之困難；暨考量其
      犯罪動機、手段、目的，以及車牌號碼OOY—755號之重型
      機車1輛（含機車鑰匙）及電動電鋸1臺分別發還被害人乙○○、甲○○具領保管等一切情狀，分別量處如主文所示
      之刑，併諭知應執行刑及易科罰金之折算標準，以示懲儆
      。
（四）沒收：至扣案之白色麻質手套1雙、口罩1個等物在卷可憑
      （保管字號：98年度院保字第455 號，本院卷第18頁），
      被告丙○○固坦承為伊所有之物，然矢口否認係供本件竊
      盜犯行所用，辯稱係要試採檳榔所用云云（見98年度偵緝
      字第615 號偵查卷第39頁），惟本院依卷內相關證物資料
      及上開得心證之理由說明，已確認前揭物品確供被告丙○○本件竊盜犯行所用之物，被告丙○○所辯顯不足採信，
      爰依刑法第38條第1項第2款之規定，均宣告沒收之。
據上論斷，應依刑事訴訟法第299 條第1 項前段，刑法第2 條第
1 項但書、第320 條第1 項、第349 條第1 項、第51條第5 款、
第38條第1 項第2 款，99年1 月1 日公布施行之刑法第41條第1
項前段、第2 項、第8 項，刑法施行法第1 條之1 第1 項、第2
項前段，判決如主文。
本案經檢察官洪期榮到庭執行職務。
中    華    民    國    99    年     2    月    10    日
                  刑事第九庭    法  官  劉兆菊
以上正本證明與原本無異。
如不服本判決應於收受判決後10日內向本院提出上訴書狀，並應
敘述具體理由。其未敘述上訴理由者，應於上訴期間屆滿後20日
內向本院補提理由書(均須按他造當事人之人數附繕本)「切勿逕
送上級法院」。
中    華    民    國    99    年     2    月     10   日
                                書記官  廖宜君
附錄本案論罪科刑法條：
中華民國刑法第320條
意圖為自己或第三人不法之所有，而竊取他人之動產者，為竊盜
罪，處5年以下有期徒刑、拘役或5百元以下罰金。
意圖為自己或第三人不法之利益，而竊佔他人之不動產者，依前
項之規定處斷。
前二項之未遂犯罰之。
中華民國刑法第349條
收受贓物者，處3年以下有期徒刑、拘役或5百元以下罰金。
搬運、寄藏、故買贓物或為牙保者，處5年以下有期徒刑、拘役
或科或併科1千元以下罰金。
因贓物變得之財物，以贓物論。

司法院資訊處製作；財團法人民間司法改革基金會備份。
